【裁判字號】    89,台上,7352
【裁判日期】    891207
【裁判案由】    違反槍砲彈藥刀械管制條例
【裁判全文】
最高法院刑事判決                              八十九年度台上字第七三五二號
    上  訴  人  甲○○
右上訴人因違反槍砲彈藥刀械管制條例案件，不服台灣高等法院台中分院中華民國八
十七年九月八日第二審判決（八十七年度上訴字第一八二八號，起訴案號：台灣台中
地方法院檢察署八十六年度偵字第九九四八、一二三○三、一六七六○、一八九三三
、二○○八○號），提起上訴，本院判決如左：
    主  文
原判決撤銷，發回台灣高等法院台中分院。
    理  由
本件原判決認定上訴人甲○○於民國八十六年七月中旬，在台中市○○路與健行路口
旁稻香村泡沫紅茶店，受林培全（已死亡，另經檢察官不起訴處分）之託，而收受保
管如原判決附表一查獲物品欄所載具殺傷力之槍枝、子彈。即未經許可，寄藏於台中
市○○○街十一號九Ａ之二七、同市○○路二○一號旁草叢內、同市○○路與華美西
街口等處。嗣先後於原判決附表一編號一、二、三所載時地，經警分別查獲等情。因
而撤銷第一審關於違反修正前槍彈藥刀械管制條例部分判決，依想像競合犯關係，
從一重改判論處上訴人未經許可無故寄藏手槍罪刑，固非無見。
惟查：(一)保安處分係對受處分人將來之危險性所為拘束其身體、自由等之處置，以達
教化與治療之目的，為刑罰之補充制度。本諸法治國家保障人權之原理及刑法之保護
作用，其法律規定之內容，應受比例原則之規範，使保安處分之宣告，與行為人所為
行為之嚴重性、行為人所表現之危險性，及對於行為人未來行為之期待性相當。八十
六年十一月二十四日修正公布之槍砲彈藥刀械管制條例第十九條第一項規定，不問對
行為人有無預防矯治其社會危險性之必要，一律宣付強制工作三年，限制其中不具社
會危險性之受處分人之身體、自由部分，其所採措施與所欲達成預防矯治之目的及所
需程度，不合憲法第二十三條所定之比例原則。犯上開條例第十九條所定之罪，不問
對行為人有無預防矯治社會危險之必要，一律宣付強制工作三年之部分，與解釋意旨
不符，應自解釋例公布之日起不予適用。犯該條例第十九條第一項所列舉之罪，依個
案情節符合比例原則之部分，固應適用該條例宣告保安處分；至不符合部分而應宣告
保安處分者，則仍由法院斟酌刑法第九十條第一項規定之要件，依職權為之，於此，
自無刑法第二條第二項之適用，亦即仍有從新從輕原則之適用，業經大法官會議於八
十七年十二月十八日著成釋字第四七一號解釋。綜觀解釋全文，自該解釋公布之後，
凡在槍砲彈藥刀械管制條例修正公布前，犯該條例第十九條第一項所列之罪者，除合
於刑法第九十條第一項之情形，得依該條項宣付保安處分外，均不得宣付強制工作。
本件依原判決認定之事實，上訴人係於槍砲彈藥刀械管制條例修正公布前，涉犯該條
例第七條第四項、第十一條第四項、第十二條第四項之罪（比較新舊法之輕重，應依
修正前該條例第七條第四項之未經許可無故寄藏手槍罪、第十條第三項之未經許可無
故寄藏可發射子彈具有殺傷力之改造手槍罪，及第十一條第三項之未經許可無故寄藏
子彈罪論處）。乃原審對於上訴人所為，有無符合刑法第九十條第一項規定之要件﹖
未調查審認，遽依槍砲彈藥刀械管制條例第十九條第一項宣告保安處分，自有未洽。
(二)第一次審判期日之傳票，至遲應於七日前送達，刑事訴訟法第二百七十二條前段定
有明文。此項規定，依同法第三百六十四條，為第二審所準用。又送達於在監獄或看
守所之人，應囑託該監所長官為之，同法第五十六條第二項規定甚明。稽之原審卷所
附在監在押資料表，上訴人曾自八十七年八月十一日起，至同月二十八日止，羈押於
台灣台中看守所（見原審卷第四九頁）。而原審八十七年九月一日審判期日之傳票，
係於同年八月十一日，囑託郵務機關向上訴人之住居所即台中巿自治街二一八號送達
，因未獲晤上訴人本人，而將傳票交與其祖母顏沈配，有送達證書附卷可稽（見原審
卷第四五頁）。則郵務機關為該項送達時，上訴人是否已被羈押，尚非無疑，此與判
斷上開審判期日之傳票是否經合法送達於上訴人攸關，饒有深入研求之必要。乃原審
未詳予調查究明，即遽謂上訴人經合法傳喚，無正當理由無故不到庭，而不待其陳述
，逕行判決，難謂無調查未盡及理由不備之違誤。(三)依修正前槍彈藥刀械管制條例
第十三條之二第三項規定，犯第七條至第十三條之罪，於偵查或審判中自白，並供述
槍、彈藥、刀械之來源及去向，因而查獲或因而防止重大危害治安事件之發生者，
減輕或免除其刑。由偵查卷所附偵訊筆錄、台中巿警察局第二分局、台中巿警察局第
四分局刑事案件報告書以觀，上訴人係於偵查中向警方白白，並供述如原判決附表一
編號二、三所載槍、彈之來源及去向，因而查獲各該槍、彈（見偵字第一六七六○號
卷第四三至四五、五三至五五頁、偵字第一八九三三號卷第六、十至十二頁、偵字第
二○○八○號卷第六、二三至二五頁）。如何不能依上開規定，減輕或免除上訴人之
刑，原判決未詳實論述，要屬理由不備。以上或為上訴意旨所指摘，或為本院得依職
權調查之事項。上訴人上訴意旨指摘原判決不當，非無理由，應認有發回更審之原因
。至原判決不另為無罪諭知部分，因公訴人認其與本件有罪部分，有裁判上一罪關係
，應併予發回。又台灣台中地方法院檢察署移送併辦部分（八十八年度偵字第二九八
九、四五九一、七二九五號），案經發回，應併注意，附此明。
據上論結，應依刑事訴訟法第三百九十七條、第四百零一條，判決如主文。
中      華      民      國    八十九    年     十二     月      七      日
                              最高法院刑事第七庭
                                  審判長法官  吳  雄  銘
                                        法官  池  啟  明
                                        法官  石  木  欽
                                        法官  郭  毓  洲
                                        法官  吳  三  龍
      右正本證明與原本無異
                                              書  記  官
中      華      民      國    八十九    年     十二     月     十一     日


司法院資訊處製作；財團法人民間司法改革基金會備份。
